臺灣屏東地方法院刑事判決　　　　　　　94年度交訴字第70號
公　訴　人　臺灣屏東地方法院檢察署檢察官
被　　　告　乙○○
　　　　　　甲○○
　　　　　　　　　　　號
上列被告等因業務過失致死等案件，經檢察官提起公訴（94年度
偵字第1684號），被告2 人於本院準備程序中就被訴事實均為有
罪之陳述，經本院合議庭裁定由受命法官獨任依簡式審判程序審
理，判決如下：
    主  文
乙○○從事業務之人，因業務上之過失致人於死，處有期徒刑陸
月，如易科罰金，以佰元折算壹日。緩刑貳年。
甲○○因過失致人於死，處有期徒刑陸月，如易科罰金，以佰
元折算壹日。緩刑貳年。
    事  實
一、乙○○從事漁業養殖，平日亦以駕駛車輛載運養殖飼料為其
    工作內容，係以駕駛為其附隨業務，乃從事業務之人，其無
    駕駛執照，仍於民國93年12月13日17時許，駕駛車牌號碼VN
    —071 號大貨車（車牌已註銷）載運養殖飼料，自其所經營
    位於屏東縣九如鄉三塊村之魚塭出發，前往三塊村九里路與
    堤防路1 巷之交岔路口等候另1 輛載運養殖飼料之車輛返回
    魚塭；而甲○○亦於同日接近18時許，駕駛車牌號碼VX—
    6359號自用小貨車，搭載女兒李奕柔自屏東縣里港鄉之岳父
    住家出發行至九如鄉後，再沿九如鄉○○村○里路由北往南
    方向行駛欲返回屏東市住處。嗣於同日18時5 分許，乙○○
    行至上開約定等候之交岔路口後，遂將車輛暫停該處，甲○
    ○亦同時行經同一交岔路口，詎乙○○本應注意汽車不得在
    交岔路口10公尺內臨時停車，甲○○則應注意其行向係設有
    閃光黃燈，應減速接近，注意安全，小心通過，且應注意車
    前狀況，隨時採取必要之安全措施，而當時天氣晴朗，夜間
    有照明，路面乾燥無缺陷，亦無障礙物，視距良好，並無不
    能注意之情事，詎渠等均疏未注意，乙○○竟將車輛以車頭
    朝北之方式暫時停放在堤防路上，且後方車斗部分突出於九
    里路上約1.8 公尺而影響行駛於九里路上車輛之行車安全；
    而甲○○亦疏未注意減低車速至足以應付突發狀況之程度，
    且未注意車前狀況，因而未能及時閃避前方乙○○所停放之
    車輛，甲○○之右前車頭部位遂與乙○○右後車斗部位發生
    碰撞，使李奕柔頭部因此撞擊擋風玻璃，導致顱骨骨折併腦
    組織外溢，於送醫途中之同日18時10分許即死亡，甲○○所
    駕駛車輛亦因緊急煞車致前輪鎖死形成軸心，且因承受右前
    方撞擊力量反彈而迴轉180 度後停止於九里路路旁。乙○○
    、甲○○於肇事後，在未經有偵查權之機關或公務員發覺為
    犯嫌前，甲○○親自撥打行動電話報警，並已報明其身分及
    肇事地點，乙○○則向到醫院處理本件車禍之員警坦承其為
    肇事者及肇事經過，而均自首接受裁判。
二、案經屏東縣警察局屏東分局報告臺灣屏東地方法院檢察署檢
    察官相驗後自動檢舉偵查起訴。
    理  由
一、本件被告乙○○、甲○○所犯係死刑、無期徒刑、最輕本刑
    為三年以上有期徒刑以外之罪，其於本院準備程序中就被訴
    事實為有罪之陳述，經本院合議庭裁定由受命法官獨任依簡
    式審判程序，先予敘明。
二、上揭事實，訊據被告乙○○、甲○○於本院審理中均坦承不
    諱，並有道路交通事故現場圖、道路交通事故調查報告表(一)
    、(二)各1 份、現場照片30張（含事故現場及平日之交通路況
    情形）在卷可稽。而被告甲○○車內所搭載之女兒李奕柔，
    因2 車碰撞後，頭部撞擊擋風玻璃，導致顱骨骨折併腦組織
    外溢，於送醫途中之同日18時10分許即死亡，亦經臺灣屏東
    地方法院檢察署檢察官檢察官督同法醫師相驗屬實，製有勘
    驗筆錄、相驗屍體證明書、驗斷書及相驗照片附卷可按。按
    汽車於交岔路口、公共汽車招呼站10公尺內，不得臨時停車
    ；又車輛行經設有閃光黃燈之路口，駕駛人應減速接近，注
    意安全，小心通過，且應注意車前狀況，隨時採取必要之安
    全措施，道路交通安全規則第111 條第1 項第2 款、道路交
    通標誌標線號誌設置規則第211 條第1 項第1 款、道路交通
    安全規則第94條第3 項分別定有明文。被告乙○○臨時停車
    、被告甲○○駕車行經上開交岔路口，均應注意上述規定，
    且依當時天候及路況，天氣晴朗，夜間有照明，路面乾燥無
    缺陷，亦無障礙物，視距良好，並無不能注意之情事，詎渠
    等均疏未注意，被告乙○○竟違反上開規定臨時停車，被告
    甲○○亦疏未注意而未將車速減至足以應付突發狀況之低速
    狀態，致與乙○○違規停放之車輛發生碰撞，使李奕柔傷重
    不治死亡，其2 人均有過失。而本件車禍經送請臺灣省高屏
    澎區車輛行車事故鑑定委員會鑑定結果，亦認「被告甲○○
    駕駛小貨車未減速注意車前狀況，為肇事主因；被告乙○○
    駕駛大貨車未依規定停車為肇事次因」，有上開鑑定委員委
    員會94年7 月22日高屏澎鑑字第940467號函所附鑑定意見書
    在卷可佐，又被告2 人上開過失行為，與被害人死亡間具有
    相當因果關係。綜上所述，本件事證明確，被告2 人犯行，
    均堪認定，應依法論科。
三、按刑法第276 條第2 項所謂之業務，係指個人基於其社會地
    位繼續反覆所執行之事務，其主要部分之業務固不待論，即
    為完成主要業務所附隨之準備工作與輔助事務，亦應包括在
    內，且此項附隨之事務不問其與業務係直接或間接之關係，
    均屬於其所執行之業務範圍（最高法院71年台上字第1550號
    判例參照）。查被告乙○○於本院審理中自承：其係從事漁
    業養殖，平日亦以駕駛車輛載運養殖飼料為其工作內容，每
    星期需載運數趟等語明確，足徵係以駕駛為其附隨業務，其
    於執行業務中肇事致人死亡，核其所為，係犯刑法第276 條
    第2 項之業務過失致人於死罪；核被告甲○○所為，則係犯
    刑法第276 條第1 項之過失致死罪。又被告乙○○於本院審
    理中坦承其無駕駛執照，復因此為警舉發交通違規，亦有屏
    東縣警察局舉發違反道路交通管理事件通知單1 份附卷可參
    ，是被告乙○○應依道路交通管理處罰條例第86條第1 項規
    定，加重其刑。再被告2 人於肇事後，在未經有偵查權之機
    關或公務員發覺為犯嫌前，被告甲○○親自撥打行動電話報
    警，並已報明其身分及肇事地點，被告乙○○則向到醫院處
    理本件車禍之員警坦承其為肇事者及肇事經過，而均自首接
    受裁判，亦有自首情形紀錄表2 份在卷可按，核與自首要件
    相符，各應依刑法第62條前段規定，減輕其刑，並就被告乙
    ○○部分先加後減之。爰審酌被告2 人均無前科素行（參見
    卷附臺灣屏東地方法院檢察署刑案資料查註紀錄表、臺灣高
    等法院被告前案紀錄表），渠等犯罪情節之輕重，且犯後均
    坦承過失、態度良好等一切情狀，分別量處如主文所示之刑
    ，並諭知易科罰金之折算標準。末查，被告2 人前均未曾受
    有期徒刑以上刑之宣告業如上述，渠等因一時失慮，誤罹刑
    典，且雙方已達成和解，有卷附本院和解筆錄可參，是經此
    起訴審判後，當能知所警惕，信無再犯之虞，本院認所宣告
    之刑，以暫不執行為當，爰宣告緩刑二年，以啟自新。
四、至被告甲○○固於警詢中對被告乙○○提出傷害告訴，且被
    告乙○○所涉業務過失傷害部分與本案上開有罪部分具有想
    像競合犯之裁判上一罪關係，然未經檢察官起訴，而甲○○
    於本院審理中亦已當庭撤回告訴，有聲請撤回告訴狀在卷可
    佐，是此部分自不在本院審理範圍，謹此敘明。
據上論斷，應依刑事訴訟法第273 條之1 第1 項、第299 條第1
項前段，道路交通管理處罰條例第86條第1 項、刑法第276 條、
第62條前段、第41條第1 項前段，第74條第1 款，罰金罰鍰提高
標準條例第1 條前段、第2 條，判決如主文。
本案經檢察官劉俊儀到庭執行職務。
中     華     民     國     94    年   8    月   19   日
                          交通法庭  法  官  劉敏芳
以上正本證明與原本無異。
如不服本判決應於收受本判決送達後十日內向本院提出上訴書狀
，其未敘述上訴理由者，並得於提起上訴後十日內向本院補提理
由書狀（均須按他造當事人之人數附繕本）「切勿逕送上級法院
」
中　　華　　民　　國　　94　　年　　8 　　月　　22　　日
                                    書記官  許倬維
附錄論罪科刑法條：
刑法第276條
因過失致人於死者，處2 年以下有期徒刑、拘役或2 千元以下罰
金。
從事業務之人，因業務上之過失犯前項之罪者，處5 年以下有期
徒刑或拘役，得併科3 千元以下罰金。
